【裁判字號】    98,交聲,229
【裁判日期】    980619
【裁判案由】    違反道路交通管理處罰條例聲明異議
【裁判全文】
臺灣士林地方法院交通事件裁定
原處分機關  臺北市交通事件裁決所
異  議  人  甲○○
即受處分人
上列異議人即受處分人因違反道路交通管理處罰條例案件，對於
臺北市交通事件裁決所於民國98年1 月5 日所為北市裁催字第裁
22-AB0000000號違反道路交通管理事件裁決書（舉發違反道路交
通管理事件通知單案號：臺北市政府警察局松山分局交通分隊北
市警交大字第AB0000000號），聲明異議，本院裁定如下：
        主  文
原處分撤銷。
甲○○駕車行經有燈光號誌管制之交岔路口闖紅燈，處罰鍰新臺
幣伍仟肆佰元，並記違規點數參點。
        理  由
一、按汽車駕駛人，行經有燈光號誌管制之交岔路口闖紅燈者，
    處新臺幣（下同）1,800 元以上5,400 元以下罰鍰，並記違
    規點數3 點，道路交通管理處罰條例第53條第1 項、第63條
    第1 項第3 款定有明文。次按汽車行駛至交岔路口，其行進
    、轉彎，應遵守燈光號誌或交通警察之指示，道路交通安全
    規則第102 條第1 項第1 款亦定有明文。又按行車管制號誌
    顯示為圓形紅燈者，其意義為車輛禁止通行，不得超越停止
    線或進入路口，道路交通標誌標線號誌設置規則第206 條定
    有明文，故汽機車駕駛人行進至有燈光號誌管制之交岔路口
    ，其行進、轉彎應遵守燈光號誌之指示，而燈光號誌顯示為
    圓形紅燈之情形下，不論有無往來車輛，即應停止於停止線
    前，而不得有超越停止線、進入路口之行為，否則即屬道路
    交通法規所定義之「闖紅燈」行為，而應受罰。
二、原處分意旨略以：異議人即受處分人甲○○（下稱異議人）
    於民國（下同）97年7 月23日8 時23分，駕駛車號DI-1817
    號小客車（下簡稱前開車輛）行經臺北市○○○路（東往西
    方向）與三民路口時，於設有燈光號誌管制之交岔路口闖紅
    燈，經臺北市政府警察局松山分局交通分隊員警依據設置在
    該路段之固定式照相機拍攝之採證照片逕行舉發，爰依道路
    交通管理處罰條例第53條第1 項之規定，處異議人罰鍰5 千
    4百元整。
三、異議意旨略以：異議人雖有於上開時地駕駛前揭車輛，沿臺
    北市○○○路東往西方向行駛，接近三民路口時，當時路口
    之號誌為綠燈，開過去通過路口時最多變為黃燈，何來闖紅
    燈之行為，經查證結果，該路口號誌明顯秒差不足，且不足
    半年即有兩千五百四時六件在該路口因闖紅燈被開單，此有
    市議員會勘新聞資料可供佐證。再根據採證照片顯示，異議
    人前方約5 米處有車輛通行，右後方亦有一部機車通行，足
    見判斷當時號誌可以通過者，非僅有異議人一人。又依道路
    交通標誌標線號誌設置規則規定，行車速限每小時50公里以
    上黃燈為3 秒，60公里以上為5 秒，該路口黃燈秒數僅2 秒
    ，顯然違反設置規則。交工處會勘後亦表示同意延長黃燈秒
    差，為此依法聲明異議云云。
四、經查：
  (一)本件異議人於前揭時地駕駛其所有之前開車輛，沿臺北市○
    ○○路（東往西）第1 車道行駛與三民路交會設有燈光號誌
    管制交岔路口時，於圓形紅燈亮起後，未於停止線後方停等
    ，繼續行駛而超越停止線、進入路口並通過交岔路口之事實
    ，有卷附之車籍資料、採證照片2 幀及臺北市政府警察局北
    市警交大字第AB0000000 號舉發違反道路交通管理事件通知
    單影本1 紙附卷可稽。
  (二)異議人固不否認於前揭時地駕駛前開車輛穿越前開設有燈光
    號誌管制交岔路口，惟辯稱：其穿越交岔路口前之燈光管制
    號誌剛轉變為黃燈，因黃燈秒數過短，以致於穿越路口時轉
    換為紅燈云云，然查臺北市○○○路與三民路交岔路口之燈
    光號誌預設時制均採「遲閉三時相」運作，第一時相95秒（
    含黃燈3 秒，全紅清道時間2 秒）為民權東路東西雙向直行
    ，第二時相50秒（含黃燈3 秒、全紅清道時間2 秒）為民權
    東路東往西直行、東轉南左轉與三民路紅燈右轉（南轉東）
    ，第3 時相55秒（含黃燈3 秒、全紅清道時間3 秒）為三民
    路左右轉（南轉東、南轉西）等情，有臺北市交通管制工程
    處98年3 月20日北市交工控字第09831129900 號函在卷可稽
    。復按道路交通標誌標線號誌設置規則第231 條第1 項規定
    ，行車速限50公里/ 小時以下，黃燈時間為3 秒，查前開路
    段之速限為時速50公里，亦有臺北市政府警察局松山分局98
    年3 月20日北市警松分交字第09830819400 號函在卷可按，
    故前開交岔路口之燈光管制號誌各時相黃燈預設為3 秒乃合
    乎前開規定，是以，異議人前開所辯容有誤會。
  (三)又據證人即本件逕行舉發員警劉士湧到院證稱：本件所拍攝
    照片之照相機是使用感應式線圈感應自動拍照，照相機是立
    於號誌燈停止線後方，感應線圈是設在停止線前方的人行穿
    越斑馬線上（證人當庭繪製現場圖附卷），感應線圈目前沒
    有經濟部檢驗合格的相關資料，但是有庭呈之出口商出口證
    明書及中文譯本。當時異議人所行駛違規路口民權東路路段
    的時速限速50公里。民權東路紅燈亮起時，三民路的綠燈並
    不會馬上亮起，違規路口民權東路與三民路口機車必須兩段
    式左轉，第二張照片停留在違規路口的機車還沒有起駛是因
    為這個時間還是四面全紅的時候，三民路口還沒有轉為綠燈
    ，所以機車還沒有辦法行駛。第一張照片第二排數字最右邊
    之R009表示紅燈亮起0.9 秒後有車子超越過感應線圈才啟動
    拍照，因為闖紅燈照片必須要拍兩張，第二張照片R024表示
    超越感應線圈後2.4 秒，違規車輛已經超越該路口，兩張採
    證照片相隔1.5 秒，第一張照片上之0207是照相機裝設在該
    路口的代號，第二張照片上之V55 是表示偵測到的車速，依
    照該感應線圈之設置，紅燈亮起0.8 秒後有車輛經過該感應
    線圈才會啟動拍照。案發當時我並沒有在現場，因為那是固
    定式照相機，有拍攝我們才會去查看，洗出照片後如果有違
    規情形才會進行舉發等語明確，並提出微電腦闖紅燈測速照
    相設備說明及臺北市政府警察局松山分局98年2 月18日北市
    警松分交字第09830575100 號函各1 份可參。查證人異議人
    素昧平生，且係憑固定式採證照片顯示之客觀事實而逕行舉
    發者，應無甘冒觸犯偽證重罪，故意構詞誣陷異議人之可能
    ，故其所為前開證言應屬可採。
  (四)況參以本件第1 張採證照片顯示之電腦感應數據，異議人係
    於97年7 月23日上午8 時23分駕駛前開車輛行駛於第1 車道
    上，於其行向之圓形紅燈亮起後0.9 秒時，前開車輛之前車
    輪業已超越紅燈停止線，駛至停止線前方之斑馬線（即行人
    穿越道），由採證照片之電腦感應數據第1 排文字「000000
    -00-00」，係指2008年7 月23日8 時23分，第2 排右側文字
    「RO09」係指紅燈亮起後0.9 秒拍攝第1 張照片可證。復觀
    之前開照片所示異議人為前開駕駛行為時，燈光號誌確為圓
    形紅燈，換言之，異議人係於其行向之圓形紅燈亮起後0.9
    秒時，未於紅燈停止線後方進行停等，繼續以55公里之時速
    行駛超越停止線及行人穿越道（而壓在「S 型感應線圈」上
    ，為固定式採證照相機感應拍攝），自屬於圓形紅燈亮起後
    超越停止線、進入路口之闖紅燈行為無訛，而非異議人所辯
    穿越前開交岔路口時，燈光號誌為綠燈，因黃燈秒數不足，
    以致未完成穿越路口時燈光號誌轉變為紅燈，是以，異議人
    前開抗辯顯與事實有違而不可採。
  (五)另輔以本件第2 張採證照片所示，異議人駕駛之前開車輛係
    以時速55公里之速度往前行駛，車輛於圓形紅燈亮起後2.4
    秒已完全通過前開交岔路口，此由照片電腦感應數據第2 排
    右側文字「1Y30」係指路口黃燈3 秒，第2 排右側文字「RO
    24」係指紅燈亮起後2.4 秒拍攝第2 張採證照片，第3 排右
    側文字「V=55」係指違規車輛以時速55公里行駛通過路口可
    資佐證，亦與前開證人所述及卷附微電腦闖紅燈測速照相設
    備說明相符，益證異議人係於前開交岔路口燈光管制號誌之
    紅燈亮起0.9 秒後，確實未於停止線前停等，逕行超越停止
    線、行人穿越道，並以時速55公里之速度往前行駛完成穿越
    交岔路口，而非於前開交岔路口之燈光號誌綠燈或黃燈時業
    已超越停止線進入路口，未完成穿越路口時燈光號誌方轉變
    為紅燈，已堪認定。再者，倘若有異議人所述前開交岔路口
    之黃燈秒數不足之情，亦與異議人於紅燈亮起後始闖越紅燈
    之違規事實無涉。
  (六)再按行車管制號誌之圓形紅燈燈號顯示之意義為「車輛面對
    圓形紅燈表示禁止通行，不得超越停止線或進入路口」，道
    路交通標誌標線號誌設置規則第206 條第5 項第1 款定有明
    文，承上所述，異議人係於前開交岔路口之圓形紅燈亮起後
    0.9 秒後，未於停止線前停等，逕以時速55公里之速度往前
    行駛超越停止線及行人穿越道並完成穿越交岔路口，依前開
    規定自屬闖越紅燈至為灼然。
  (七)至異議人辯稱第一張採證照片所示，在異議人前方約5 米處
    有車輛通行，右後方亦有一部機車通行，足見判斷當時號誌
    可以通過者，非僅有異議人一人一節，查異議人於圓形紅燈
    亮起0.9 秒時，其所駕駛之前開車輛位置係位於停止線前之
    行人穿越道上，然其前方通行中之車輛業已大致完成穿越路
    口，又參以異議人係於紅燈亮起2.4 秒時抵達交岔路口另一
    端之行人穿越道，換言之，異議人約利用1.5 秒穿越該交岔
    路口，若以與異議人同一時速作為計算基礎，則其前方之車
    輛應早於異議人1.5 秒左右穿越路口，斯時之燈光號誌應係
    黃燈無訛，故異議人前開所辯尚難採信。此外，異議人車輛
    右後方之機車，於圓形紅燈亮起0.9 秒時尚未抵達紅燈停止
    線，亦未於停止線停等即穿越交岔路口，同屬闖越紅燈之違
    規行為，異議人亦不得以他人違規行為作為自己違規免罰之
    抗辯至為灼然。
五、綜上所述，異議人確有於前揭時地駕駛前開車輛闖紅燈之違
    規行為，事證已臻明確而堪認定，又異議人於收受前揭舉發
    通知單後，並未於舉發通知單所列到案時間到案陳述意見，
    亦逾越到案期限60日以上未繳納罰鍰，此有臺北市交通事件
    裁決所98年5 月26日北市裁申字第09836250400 號函、臺北
    市政府警察局交通警察大隊98年6 月5 日北市警交大執字第
    09831901300 號函暨附件在卷可憑，依首揭道路交通管理處
    罰條例第53條第1 項、第63條第1 項第3 款之規定，應裁處
    異議人罰鍰5 千4 百元並記違規點數3 點，原處分機關僅依
    道路交通管理處罰條例第53條第1 項裁處異議人罰鍰5 千4
    百元，誤以為異議人僅為車輛所有人，而漏未就異議人係前
    開違規行為之駕駛人並應依同條例第63條第1 項第3 款之規
    定記違規點數，用法顯有違誤，異議人異議理由雖未及此，
    但原處分既有前開可議之處，本院自應撤銷原處分，並諭知
    如主文第2 項之裁罰。
六、據上論斷，應依道路交通案件處理辦法第20條前段，裁定如
    主文。
中    華    民    國    98    年    6     月    19    日
                  交通法庭    法  官      黃欣怡
以上正本證明與原本無異。
如不服本裁定應於送達後5 日內向本院提出抗告狀。
                              書記官      陳慧玲
中    華    民    國    98    年    6     月    22    日


司法院資訊處製作；財團法人民間司法改革基金會備份。
